最高法院刑事判決　　　　　　九十四年度台上字第二七０九號
　　上　訴　人　甲○○
上列上訴人因違反毒品危害防制條例案件，不服台灣高等法院高
雄分院中華民國九十一年八月十五日第二審判決（九十一年度上
訴字第七六一號，起訴案號：台灣高雄地方法院檢察署九十年度
偵字第九一二七號），提起上訴，本院判決如下：
    主  文
原判決撤銷，發回台灣高等法院高雄分院。
    理  由
本件原判決認定上訴人甲○○意圖販賣第二級毒品甲基安非他命
謀取暴利，於民國九十年四月二十日，在高雄市○鎮區○○路旁
某加油站，以新台幣四萬六千元，向年約四十餘歲綽號「阿福」
購買第二級毒品甲基安非他命，並將上開毒品甲基安非他命藏置
於高雄市苓雅區○○○路四八三號六樓之四住所房間之牆壁吊飾
內，欲俟機出售與不特定人。嗣經台南縣警察局少年警察隊據報
於九十年五月十日中午十二時許，聲請搜索上訴人上開住所，而
扣得其所有之甲基安非他命二大包、六小包（驗前淨重九四．一
七公克，驗後淨重九三．九二公克）及供販賣毒品所用之電子秤
一只、空夾鏈袋一包等情。因而維持第一審論處上訴人販賣第二
級毒品（累犯）罪刑之判決，駁回上訴人在第二審之上訴，固非
無見。
惟查：(一)、原判決依行政院衛生署管制藥品管理局八十九年二月
九日管檢字第八二七五三號函、二月二十二日管檢字第八三二五
０號函及九十年三月八日管檢字第九二三五三號函之意旨，即「
甲基安非他命之每日正常使用劑量為二．五毫克至二十五毫克之
間，久用成癮而對藥物產生耐藥性者，可增至十倍以上（即二十
五毫克至二百五十毫克之間），且單日最低致死量為一公克，久
用成癮者對該藥物產生耐藥性，其程度因個人體質、使用頻率與
接觸時之長短而異，可使其致死量增至數倍或十倍以上」，認依
此劑量標準計算，本件查獲之安非他命，可供一人至少施用三百
七十七日左右（計算式：94.17g/0.25g=377），已遠超過一般毒
品施用者所持有之數量（非致死之劑量），並據為該毒品為上訴
人購入供販賣之物，而非供上訴人施用之毒品。然查依上開函示
意旨，久用毒品安非他命成癮而對藥物產生耐藥性者，每日之使
用劑量可增十倍至二百五十毫克，單日最低致死量可增至十倍以
上即十公克以上。而原審係依一般人之每日正常使用量二十五毫
克認查扣之安非他命可供上訴人施用三百七十七日左右，已超過
其施用所須持有之非致死數量。但上訴人於八十五年間即因肅清
煙毒條例被判處罪刑，上訴人又辯稱扣案之安非他命係供其及其
妻、其子施用等語，究竟上訴人案發時是否已施用毒品安非他命
成癮？其妻及其子是否亦有施用安非他命？有無成癮？如三人均
施用安非他命，其持有之數量可供施用多久？原審就此未予詳查
釐清，即遽依一般人之正常施用量及認該毒品僅供上訴人一人施
用，而認扣案之安非他命已超過上訴人所須之施用量，顯有調查
未盡之違法。(二)、採為判決基礎之證據資料，必須經調查程序，
以顯示於審判庭者，始與直接審理主義相符，否則其踐行之訴訟
程序，即屬違背法令。原審對卷內前揭行政院衛生署管制藥品管
理局公函，未依刑事訴訟法第一百六十五條第一項規定向上訴人
宣讀或告以要旨，即逕採為認定查扣之安非他命已逾上訴人之施
用量之依據，不但與直接審理法則有違，且有應於審判期日調查
之證據未予調查之違法。上訴意旨指摘原判決違背法令，尚非全
無理由，應認有發回更審之原因。
據上論結，應依刑事訴訟法第三百九十七條、第四百零一條，判
決如主文。
中　　華　　民　　國　九十四　年　　五　　月　二十五　日
                      最高法院刑事第十庭
                          審判長法官  賴　忠　星
                                法官  王　居　財
                                法官  林　開　任
                                法官  林　立　華
                                法官  陳　世　雄
      本件正本證明與原本無異
                                      書  記  官
中　　華　　民　　國　九十四　年　　六　　月    一  　日
                                                Ａ
